【裁判字號】    98,易,1212
【裁判日期】    981228
【裁判案由】    恐嚇
【裁判全文】
臺灣桃園地方法院刑事判決              98年度易字第1212號
公  訴  人  臺灣桃園地方法院檢察署檢察官
被      告  丙○○
選任辯護人  陳鼎正律師
上列被告因恐嚇案件，經檢察官提起公訴（98年度偵字第709 號
），本院判決如下︰
    主  文
丙○○無罪。
    理  由
壹、公訴意旨略以：被告丙○○於民國97年10月1 日以其子邱志
    威（起訴書誤載為邱志成）名義與甲○○簽立合夥契約書，
    合夥經營砂石場事業，嗣經營失利被告丙○○竟要求甲○○
    承擔損失，其明知綽號「阿輝」之丁○○具有黑道背景，且
    向來慣以恐嚇債務人之方式代人催討帳務，遂於97年11月間
    某日與丁○○基於恐嚇之犯意聯絡，由丁○○出面向甲○○
    催討新臺幣（下同）50萬元債務，丁○○遂於97年11月6 日
    中午12時許，前往甲○○位在桃園縣大園鄉竹圍村竹圍69號
    住處討債，適甲○○外出，丁○○遂改向甲○○之母乙○○○催討前開債務，並以「今天下午3 點以前叫你兒子阿木出
    來，要不然時間一過就要你兒子阿木好看」等語恫嚇乙○○○，復留下書寫「0000000000劉先生」之紙條，要求乙○○○轉交甲○○並回電，致乙○○○心生畏懼，致生危害於安
    全。因認被告丙○○涉犯刑法第305 條第1 項之恐嚇危害安
    全罪嫌等語。
貳、按犯罪事實應依證據認定之，無證據不得認定犯罪事實；不
    能證明被告犯罪者，應諭知無罪之判決，刑事訴訟法第154
    條第2 項、第301 條第1 項分別定有明文。又告訴人之告訴
    ，係以使被告受刑事訴追為目的，是其陳述是否與事實相符
    ，仍應調查其他證據以資審認。事實之認定，應憑證據，如
    未能發現相當證據，或證據不足以證明，自不能以推測或擬
    制之方法，為裁判基礎。再認定犯罪事實，所憑之證據，雖
    不以直接證據為限，間接證據亦包括在內，然無論直接或間
    接證據，其為訴訟上之證明，須於通常一般之人均不致於有
    所懷疑，而得確信其為真實之程度者，始得據之為有罪之認
    定，倘其證明尚未達到此一程度，而有合理性懷疑之存在時
    ，即無從為有罪之認定（最高法院52年台上字第1300號、40
    年台上字第86號及76年台上字第4986號等判例可資參照）。
、公訴人認被告丙○○涉有上揭犯行，無非係以告訴人乙○○○之指訴、證人甲○○之證述、證人呂國樑之證述及商業合
    夥契約書等為其主要論據。惟訊之被告丙○○堅詞否認有何
    恐嚇犯行，辯稱：當時是丁○○告訴伊認識甲○○，說要去
    跟甲○○協調欠伊的50萬元，但是伊完全沒有去過，後來丁○○打電話給伊，說有去找過甲○○，但是沒有找到，後來
    就沒有再聯絡了等語。經查：
(一)、稽證人即告訴人乙○○○於警詢時指述：97年11月6 日大約
    中午12時左右，伊當時人在廚房煮麵，突然來伊不認識的4
    名年輕人，其中一個自稱「阿輝」（即丁○○）之男子，見
    面就叫伊兒子阿木「甲○○」出來，伊說甲○○去工作，丁○○就說要伊今天下午3 點以前叫甲○○出來，不然時間一
    過就要伊兒子甲○○好看。說完以後又問伊家電話號碼，伊
    就說為什麼要給，你們半夜1 、2 點都會打電話來擾亂安寧
    ，怎麼會不知道電話，伊說完以後，阿輝就寫下行動電話號
    碼（0000000000）及劉先生在1 張紙上拿給伊要伊兒子甲○○回電話，之後就開車離開等語（見臺灣桃園地方法院檢察
    署98年度偵字第709 號偵查卷宗第10頁）；其另於偵訊時證
    稱：丁○○說伊兒子跟別人借錢，伊當時說不可能，接著丁○○很生氣跟伊說伊兒子跟人家借錢伊不知道，然後就拿一
    張內容伊不知道的紙給伊看，說如果不說出伊兒子在哪裡，
    要伊試試看等語（見同上偵卷第115 頁）；其復於本院審理
    時證述：97年11月6 日中午有人去找伊兒子甲○○，有五個
    人，一個人在外面，四個人進去，丁○○問伊甲○○欠錢的
    事伊是否知道，伊回答不可能，丁○○就說叫伊兒子出來，
    若不出來就試試看，而且有拿一份資料出來，伊跟丁○○說
    伊看不懂等語（見本院審理卷第25頁背面）。觀諸證人即告
    訴人乙○○○之上開證詞，其指述丁○○究竟對其恫以：「
    今天下午3 點以前叫甲○○出來，不然時間一過就要伊兒子
    甲○○好看」，或「如果不說出甲○○在哪裡，要伊試試看
    」，抑或「叫伊兒子出來，若不出來就試試看」等語，有前
    後不一之瑕疵，已難遽採。況且，證人丁○○於偵訊時係證
    述：伊當時去找乙○○○時很客氣。伊出監後，經由朋友介
    紹認識丙○○，丙○○說有好幾條債務想請伊處理，第一條
    案子就是甲○○的案子，當時有拿一份合約書給伊看，說甲○○欠丙○○50萬元，伊拿到合約書後隔天就去甲○○家裡
    ，伊當時跟伊為呂姓友人前往，伊要去找甲○○前有先打電
    話通知丙○○。當天沒有碰到甲○○，但是有遇到甲○○的
    母親，伊沒有說要甲○○下午3 點以前出來，否則要甲○○
    好看，甲○○的母親有說該事是伊兒子跟丙○○合夥做工程
    但賠錢，丙○○認為這個錢甲○○應該要退還。伊進去是跟
    呂國樑一起去，當時伊很客氣，乙○○○還請伊進去泡茶等
    語（見同上偵卷第85頁、第94頁至第95頁、第116 頁）；其
    於本院審理時亦結證：伊認識丙○○，吃飯時丙○○有跟伊
    說這件事情，伊說伊去協調看看，後來97年11月6 日伊帶書
    面資料去找甲○○，當是伊向甲○○的母親即乙○○○說伊
    姓劉，要找甲○○，乙○○○說找甲○○何事，乙○○○人
    很客氣，伊口氣也沒有很硬。伊並沒有跟乙○○○說今天下
    午3 點以前叫甲○○出來，否則要甲○○好看的話等語（見
    本院審理卷第20頁至第22頁）。依證人丁○○前開證詞，證
    人丁○○前往甲○○家中協調債務時，證人丁○○否認其有
    對告訴人乙○○○恫以上詞，核與告訴人乙○○○之上開證
    述，相互迥異，而有矛盾，尚難僅因告訴人乙○○○有瑕疵
    之指述，而遽認證人丁○○有對告訴人乙○○○為上開恫嚇
    之詞。
(二)、退步言，縱認證人丁○○確有對告訴人乙○○○恫以上詞。
    惟查，證人丁○○於偵訊時結證：伊在臺中監獄執行另外一
    個案件出監後，沒多久經過朋友介紹認識丙○○，說有好幾
    條債務要請伊處理，第一個案子就是甲○○的案子，當時交
    給伊一份合約書，從合約書來看，是甲○○與邱志威所簽，
    伊問丙○○，丙○○說邱志威是伊兒子，甲○○欠丙○○錢
    ，金額是50萬，伊跟丙○○說可以去甲○○家一趟等語（見
    同上偵卷第94頁）；其於本院審理時結證：97年11月6 日下
    午伊有去甲○○的家裡，是去協調債務，因為伊朋友李炳忠
    認識甲○○，伊認為丙○○與甲○○間有誤會，所以伊可以
    去協調，伊在處理事情，都是用講，方式是請甲○○出來，
    大家談一談，丙○○知道，丙○○不可能說找一個人去打甲○○，那丙○○的事業就不用作了，丙○○只是希望事情有
    個結果而已，所以才會請伊。從伊跟丙○○吃飯以後，伊有
    跟丙○○說要去找甲○○，現在在甲○○家中，看事情處理
    的如何再跟丙○○報告等語（見本院審理卷第20頁、第22
    頁至第23頁背面）。核與被告丙○○於偵訊時供稱：因為甲○○跟伊說要投資，騙伊50萬，伊跟一位朋友阿輝（即丁○○）說這件事，丁○○說要去協調等語（見同上偵卷第21頁
    ）、於本院審理時供述：丁○○是事發之前幾個月就認識了
    ，丁○○跟伊說認識甲○○，伊說甲○○欠伊50萬元，丁○○說要去協調一下，可是後來丁○○都沒有跟伊聯絡，伊沒
    有叫丁○○去恐嚇等語（見本院審易卷第22頁背面、本院審
    理卷第25頁）相符。是綜依證人丁○○之證述及被告丙○○
    上開供詞可知，被告丙○○係委託證人丁○○去向甲○○協
    調債務問題而非恐嚇甲○○而催討債務，故即便證人丁○○
    對告訴人乙○○○有為上開恐嚇之詞，被告丙○○對此是否
    有預見之可能而與證人丁○○有恐嚇之犯意聯絡，並非無疑
    。再者，復依證人丁○○之上開證述及被告丙○○之上開供
    述可知，被告丙○○係請證人丁○○去向甲○○協調債務，
    則被告丙○○是否得預見證人丁○○受其委託之後，係覓得
    告訴人乙○○○而非甲○○，復對告訴人乙○○○告以上開
    恐嚇之言語，自有可疑。綜上，即便證人丁○○確有對告訴
    人乙○○○告以：「今天下午3 點以前叫你兒子阿木出來，
    要不然時間一過就要你兒子阿木好看」等語，然依證人丁○○之證述及被告丙○○之供詞，被告丙○○係委託證人丁○○去找甲○○而非告訴人乙○○○協調債務，則證人丁○○
    果為前開恫嚇之詞，亦難遽認被告丙○○就此部分有所預見
    而與證人丁○○有恐嚇之犯意聯絡。
(三)、承上，告訴人乙○○○對證人丁○○恐嚇之指述，已有前後
    不一之瑕疵。況縱認證人丁○○有對告訴人乙○○○恐嚇之
    事實，然本件被告丙○○既係委託證人丁○○與甲○○協調
    債務，實無何積極證據足徵被告丙○○於初即與證人丁○○
    有恐嚇之犯意聯絡，而遽認被告丙○○涉有恐嚇之犯行。
肆、綜合上述，本件公訴意旨所指被告丙○○涉犯恐嚇之犯行，
    尚未達於通常一般之人均不致有所懷疑，得確信其為真實之
    程度，而有合理性懷疑之存在，本院無從形成有罪之確信。
    此外，復查無其他積極證據足資認定被告丙○○確有如上意
    旨所述之恐嚇犯行，依據「罪證有疑，利於被告」之證據法
    則，既不能證明被告丙○○犯罪，依法自應就起訴事實為被
    告丙○○無罪之諭知。
據上論斷，應依刑事訴訟法第301條第1項，判決如主文。
本案經檢察官楊凱真到庭執行職務。
中    華    民    國    98    年    12    月    28    日
                  刑事第七庭  審判長法  官  蕭世昌
                                    法  官  毛松廷
                                    法  官  蔡羽玄
以上正本證明與原本無異。
如不服本判決，應於送達後10日內向本院提出上訴狀（應附繕本
），其未敘述上訴理由者，應於上訴期間屆滿後20日內，補提理
由書狀於本院，上訴於臺灣高等法院。
                                    書記官  陳玉芳
中    華    民    國    98    年    12    月    29    日

司法院資訊處製作；財團法人民間司法改革基金會備份。
